【裁判字號】    98,交簡上,81
【裁判日期】    980619
【裁判案由】    過失傷害
【裁判全文】
臺灣桃園地方法院刑事判決            98年度交簡上字第81號
上  訴  人
即  被  告  乙○○
上列上訴人即被告因過失傷害案件，不服本院中華民國97年12月
29日97年度壢交簡字第2492號第一審簡易處刑判決（聲請簡易判
決處刑案號：97年度偵字第15196 號），本院管轄之第二審合議
庭判決如下：
    主  文
上訴駁回。
乙○○緩刑貳年。
    事  實
一、乙○○於民國96年12月4 日下午3 時20分許，駕駛車牌號碼
    L4-8167 號自用小客車，沿國道1 號高速公路北往南方向行
    駛，行經中壢交流道南下匝道與桃園縣中壢市○○路○ 段路
    口處，其擬右轉進入民族路3 段往桃園縣新屋鄉方向之際，
    本應注意汽車行駛時，駕駛人應注意車前狀況，並隨時採取
    必要之安全措施，以避免危險之發生，且行經縮減路段無號
    誌岔路口，支線道車應讓幹線道車先行，而當時天候晴，日
    間有自然光線，柏油路面乾燥無缺陷，亦無其他障礙物，視
    距良好，又依其智識、能力亦無不能注意之情事，詎疏未注
    意即貿然右轉進入上開民族路3 段行駛，適有甲○○騎乘車
    牌號碼GV7-085 號普通重型機車沿上開民族路3 段由桃園縣
    中壢市往新屋鄉方向行駛，行經該處時，乙○○因而煞避不
    及，致所駕駛之自用小客車左側車身後門與甲○○所騎乘機
    車之右側車身發生碰撞，致使甲○○受有上肢多處開放性傷
    口、下肢多處開放性傷口，左腳第5 蹠骨線性骨折等傷害。
    乙○○於肇事後，留在現場主動向據報前往現場處理且不知
    肇事者為何人之桃園縣政府警察局交通大隊中壢分隊員警楊
    世杰坦承駕車肇事，嗣並接受本院裁判。
二、案經甲○○訴由桃園縣政府警察局中壢分局報請臺灣桃園地
    方法院檢察署檢察官偵查後，聲請以簡易判決處刑。
    理  由
一、證據能力之說明
  (一)按被告之自白，非出於強暴、脅迫、利誘、詐欺、疲勞訊問
    、違法羈押或其他不正之方法，且與事實相符者，得為證據
    ；被告陳述其自白係出於不正之方法者，應先於其他事證而
    為調查，該自白如係經檢察官提出者，法院應命檢察官就自
    白之出於自由意志，指出證明之方法，刑事訴訟法第156 條
    第1 項、第3 項定有明文。準此，被告對檢察官所提被告於
    警詢中自白之證據能力俱無意見，本院亦查無明顯事證足證
    警察機關於製作該等筆錄，有對被告施以不正方法之情事，
    是被告於審判外之陳述，均係出於任意性之陳述，且與事實
    相符，均認具證據能力。
  (二)按被告以外之人於審判外之言詞或書面陳述，除法律有規定
    者外，不得作為證據。被告以外之人於審判外之陳述，雖不
    符前4 條（指刑事訴訟法第159 條之1 至第159 條之4） 之
    規定，而經當事人於審判程序同意作為證據，法院審酌該言
    詞陳述或書面陳述作成時之情況，認為適當者，亦得為證據
    。刑事訴訟法第159 條第1 項、第159 條之5 第1 項，分別
    定有明文。查被告於審判程序中，對於證人即告訴人甲○○
    於警詢中之證述、天晟醫院96年12月4 日診字第960022407
    號診斷證明書、桃園縣政府警察局道路交通事故調查報告表
    (一)、(二)、道路交通事故現場圖、臺灣省桃園縣區車輛行車事
    故鑑定委員會鑑定意見書等，均不爭執證據能力，其等係證
    明犯罪事實存否所必要之證據，而足見審判外筆錄及文書具
    相當之可信性，依前述「同意性」之傳聞法則例外規定，均
    具證據能力。至非屬供述證據之其他文書證據或物證，基於
    刑事訴訟法第159 條係兼採直接審理原則及傳聞法則（立法
    理由參見），而「同意性法則」亦屬採直接審理原則國家之
    共通例外法則，是類推上述同意性法則之意旨，當事人既不
    爭執，本院又認具證據能力不致侵害當事人權利，而具相當
    性者，同具證據能力。查被告對於檢察官所提出之現場及車
    損相片、被告及告訴人駕駛執照、被告普通小型車駕照之查
    詢資料等均不爭執證據能力，亦查無證據證明該等證據有不
    法取得之情事，致影響真實性，是該等文書具相當之可信性
    ，依據及類推適用前述「同意性」之傳聞法則例外規定，均
    具證據能力。
二、被告上訴意旨略以：被告不爭執於上開時地與告訴人發生車
    禍，然伊係以正常時速下交流道進入民族路，告訴人超速行
    駛自後撞及伊所駕駛之上述自小客車左側後輪胎加油箱之部
    位。且因告訴人受傷，伊亦帶同告訴人就診並前去交通隊製
    作筆錄。交通事故委員會之鑑定報告與事實不符，伊並無過
    失云云。嗣於審理期日坦承上開犯行，且與告訴人達成和解
    ，並已賠償，請求宣告緩刑等語。
三、犯罪事實之認定
  (一)訊據被告乙○○對於上開犯罪事實，於本院審理中坦承不諱
    ，核與證人即告訴人甲○○於警詢中及本院準備程序時證稱
    ：其於前開時間，行駛於桃園縣中壢市○○路往新屋鄉方向
    直行，為被告駕車自中壢交流道匝道進入民族路後撞及肇事
    ，使其受傷等語合致；此外，並有道路交通事故現場圖、道
    路交通事故調查報告表(一)、(二)（除被告車輛撞擊部分外）各
    1 份、肇事路段現場與2 車車損情形照片9 張、被告及告訴
    人駕駛執照及被告有普通小型車駕照之查詢資料各1 份在卷
    足憑。足認被告係自上開中壢交流道南下匝道與桃園縣中壢
    市○○路○ 段路口處，欲右轉進入民族路3 段往桃園縣新屋
    鄉方向時，疏未注意車前狀況，且行經無號誌岔路口，支線
    道車應讓幹線道車先行，而與告訴人騎乘之車輛肇事等情為
    真。復以，告訴人受有前開傷勢，有天晟醫院診斷證明書1
    份存卷可參。足認被告前開自白與事實相符，而足採信。
  (二)按行經無號誌之交岔路口，應減速慢行，作隨時停車之準備
    ；汽車行駛時，駕駛人應注意車前狀況，並隨時採取必要之
    安全措施；行至無號誌或號誌故障而無交通指揮人員指揮之
    交岔路口，支線道車應暫停讓幹線道車先行。道路交通安全
    規則第93條第1 項第2 款、第94條第3 項、第102 條分別定
    有明文。此為汽車駕駛人之被告所應注意之義務，被告既考
    領有普通小型車駕駛執照，對於前揭規定自應知悉甚詳，而
    本件肇事路段當時天候晴，日間有自然光線，柏油路面乾燥
    無缺陷，亦無其他障礙物，視距良好等情，有前揭道路交通
    事故調查報告表(一)、(二)及肇事現場照片可憑，且依被告智識
    、能力亦無不能注意之情事，竟於行經上開路段時，疏未注
    意車前狀況，及時發現甲○○所騎乘之機車行駛於主線道上
    並無暫停讓其先行之跡象，而為減速避讓之必要安全措施，
    以避免本件車禍之發生，被告就本件交通事故之發生，顯有
    過失，而臺灣省桃園縣區車輛行車事故鑑定委員會亦同此認
    定，此有臺灣省桃園縣區車輛行車事故鑑定委員會97年4 月
    15日桃縣鑑970164案鑑定意見書1 份在卷可參。又告訴人甲
    ○○確因本件車禍受有前開傷勢，有天晟醫院96年12月4 日
    診字第960022407 號診斷證明書1 紙在卷可稽。是被告上開
    之過失行為與告訴人所受傷害間，顯有相當因果關係。雖告
    訴人亦有行經無號誌岔路口，超速行駛且未注意車前狀況之
    過失，惟仍無解於被告過失責任之認定，併此敘明。本件事
    證已臻明確，被告過失犯行洵堪認定，應依法論科。
四、論罪科刑之法律適用
  (一)核被告乙○○所為，係犯刑法第284 條第1 項前段之過失傷
    害罪。被告在肇事後犯罪尚未被發覺前，向前來處理之警員
    自承為肇事駕駛，其事後並接受裁判，所為合於自首規定，
    爰依刑法第62條前段規定減輕其刑。原審基此認定，援引刑
    法第284 條第1 項前段、第62條前段、第41條第1 項前段，
    刑法施行法第1 條之1 第1 項等規定，並審酌被告智識程度
    、素行、過失情節、犯後自首坦承犯行之態度、告訴人所受
    傷害輕重及未賠償告訴人損失等一切情狀，逕以簡易判決判
    處被告拘役40日，如易科罰金，以新臺幣1 千元折算1 日，
    其認事用法，核無不合，量刑亦屬妥適，自應予維持。被告
    上訴意旨原否認犯行，嗣坦承上開犯罪事實，並以前開情詞
    為由，提起上訴，惟就原審裁量權之行使並不爭執，餘就原
    審判決處刑如何不當，應予撤銷改判，並未見具體說明，是
    上訴意旨指摘原審判決量刑不當，恐非允洽。從而，既原審
    量定刑期，已審酌被告與告訴人尚未達成和解，及其犯罪之
    動機、目的、手段等一切情狀，而判處被告拘役40日，並諭
    知易科罰金之折算標準，尚難認已逾越適當性、必要性及相
    當性之比例原則而有違法。綜上，本件原審判決認事用法及
    量刑既均無違誤瑕疵可指，本案被告上訴自無理由，應予駁
    回。
  (二)又被告前未曾因故意犯罪受有期徒刑以上刑之宣告，有臺灣
    高等法院被告前案紀錄表可按，其因一時失慮，偶罹刑典，
    事後已坦承犯行，且與告訴人達成和解，並給付賠償金額，
    而徵得告訴人原諒，此有本院98年5 月27日審判筆錄及電話
    紀錄等件存卷可參，已見其深具悔意，是被告經此偵、審教
    訓後，當知所警惕，告訴人亦表示不反對被告為緩刑宣告，
    檢察官對此亦無意見，本院認尚無逕對被告施以短期自由刑
    之必要，為期其能有效回歸社會，故原審對被告宣告之刑，
    以暫不執行為適當，爰依刑法第74條第1 項第1 款規定，併
    予宣告緩刑2 年，以啟自新。
據上論斷，應依刑事訴訟法第455 條之1 第1 項、第3 項、第36
8 條，刑法第74條第1項第1款，判決如主文。
本案經檢察官王惟琪到庭執行職務。
中    華    民    國    98    年    6     月    19    日
                交通法庭  審判長法  官  錢建榮
                                法  官  黃翊哲
                                法  官  呂美玲
以上正本證明與原本無異。
不得上訴。
                                書記官  李玉華
中    華    民    國    98    年    7     月    2     日


司法院資訊處製作；財團法人民間司法改革基金會備份。
